臺灣桃園地方法院民事判決
109年度簡上字第209號
上  訴  人  林易宣  
被  上訴人  范素惠  



上列當事人間請求損害賠償事件，上訴人對於民國109年6月12日
本院桃園簡易庭108年度桃簡字第762號判決提起上訴，本院於民
國111年1月26日言詞辯論終結，判決如下：
    主  文
上訴駁回。
第二審訴訟費用由上訴人負擔。
    事實及理由
一、被上訴人主張：上訴人於民國107 年11月27日晚間6 時15分
    許，駕駛車牌號碼000-0000號自用小客車（下稱上訴人車輛
    ），行經國道二號8 公里500 公尺東側內側車道時，疏未注
    意車前狀況，並採取必要安全措施，追撞前方由其所駕駛、
    登記在訴外人即其配偶戴孟雄名下之車牌號碼000-0000號自
    用小客車（下稱被上訴人車輛），致被上訴人車輛受損（下
    稱系爭事故）。嗣戴孟雄將被上訴人車輛毀損之損害賠償請
    求權讓與其，爰依民法侵權行為及債權讓與之法律關係，請
    求上訴人賠償①修車費用新臺幣（下同）6 萬6,727 元、②代
    步費用3 萬6,800 元、③車輛價值貶損7 萬元，共計17萬3,5
    27 元等語。
二、上訴人則以：其就系爭事故之發生雖有過失，但當時被上訴
    人緊急煞車，導致其不及閃避，故被上訴人對於系爭事故之
    發生，亦與有過失，故應減輕其損害賠償責任；且被上訴人
    所請求之修車費並不合理，代步費也不應包含假日的租車費
    用等語，資為抗辯。
三、原審為上訴人敗訴判決，即判命：㈠上訴人應給付被上訴人1
    7萬3,527元；㈡本判決得假執行。但上訴人如以17萬3,527元
    為被上訴人預供擔保後，得免為假執行。上訴人不服，提起
    上訴，並聲明：㈠原判決廢棄。㈡上開廢棄部分，被上訴人在
    第一審之訴駁回。被上訴人則答辯聲明：上訴駁回。
四、得心證之理由：
　㈠被上訴人主張上訴人於上開時地駕駛上訴人車輛，未注意車
    前狀況及採取必要安全措施而發生系爭事故，致被上訴人車
    輛毀損：嗣經戴孟雄將關於被上訴人車輛之請求權讓予被上
    訴人等事實，業據其提出估價單、車損照片、道路交通事故
    現場圖、債權讓與證明書、國道公路警察局道路交通事故調
    查筆錄為證（見原審卷第7至13頁、第26至36頁、第38頁）
    ，且為上訴人所不爭執（見本院卷第127頁），堪信為真實
    。
　㈡按因故意或過失，不法侵害他人之權利者，負損害賠償責任
    ；又汽車行駛時，駕駛人應注意車前狀況，並隨時採取必要
    之安全措施，民法第184 條第1 項前段、道路交通安全規則
    第94條第3 項分別定有明文。上訴人因未注意車前狀況，並
    隨時採取必要之安全措施之過失，致生系爭事故，既據認定
    如前，則被上訴人本於侵權行為之法律關係，請求上訴人賠
    償損害，自屬有據。
　㈢至被上訴人得主張之損害範圍為何？茲析述如下：
  1.修車費用：6萬6,727元。
  ⑴按負損害賠償責任者，除法律另有規定或契約另有訂定外，
    應回復他方損害發生前之原狀；債權人得請求支付回復原狀
    所必要之費用，以代回復原狀，民法第213 條第1 項、第3 
    項分別定有明文。復按依民法第196 條請求賠償物被毀損所
    減少之價額，固得以修復費用為估定之標準，但以必要者為
    限（如修理材料以新品換舊品，應予折舊) ，此亦有最高法
    院80年度台上字第2476號判決足資參照。
  ⑵依照被上訴人提出之估價單，並經原審函詢台灣區汽車修理
    工業同業公會確認，系爭車輛之修理費用中零件部分花費21
    萬8,270 元，烤漆、鈑金之工資部分花費4 萬4,900 元，均
    屬必要、合理（見原審卷第70至72頁、第111頁）。又上開
    零件費用既係以新品更換舊品，依上開說明，即應扣除折舊
    後計算損害，而依行政院財政部發布之「固定資產耐用年數
    表」規定，自用小客車折舊年限為5 年，並依同部訂定之「
    固定資產折舊率表」規定，耐用年數5 年依定率遞減法之折
    舊率為千分之369 ，其最後1 年之折舊額，加歷年折舊累計
    額，其總和不得超過該資產成本原額10分之9 。查被上訴人
    車輛出廠時間為100 年6 月，此有公路監理電子閘門查詢表
    在卷可稽（見原審卷第17頁），距本件事故發生之107 年11
    月，已逾5 年，則被上訴人就零件部分得請求之金額應以2
    萬1,827元為限（計算式：218,270 ×0.1 ＝21,827），加計
    工資費用4 萬4,900 元，共6萬6,727元，是被上訴人請求上
    訴人賠償修車費用6萬6,727元，洵屬有據。
  ⑶上訴人雖抗辯被上訴人車輛之修繕項目中關於「後箱蓋六角
    鎖」部分，應與系爭事故無關，不應列入計算云云（見本院
    卷第38頁），然經本院函詢永福興汽車保修廠，該廠回覆以
    ：在車輛遭後方車輛追撞時，遭撞車輛之行李廂會受到損害
    ，而有更換「後箱蓋六角鎖」之必要等語明確（見本院卷第
    51至53頁）；衡以系爭事故確係被上訴人車輛遭上訴人車輛
    自後方追撞所致，則更換「後箱蓋六角鎖」自無不合理之處
    ，是上訴人上開所辯，尚不足採。
　2.代步費用：3 萬6,800 元。
　⑴被上訴人另主張平時需使用被上訴人車輛，故在該車維修期
    間，因無車使用而有另行租車之必要，因而請求維修期間之
    租車代步費用等情。經查，被上訴人車輛因系爭事故受損，
    自107 年12月1 日起即送至保修廠維修，至108 年1 月2 日
    始維修完成；被上訴人則於上開維修期間內之107 年12月7 
    日起至108 年1 月2 日間租車使用，因而支出租車費3 萬6,
    800 元等節，分別有永福興汽車保修廠開具之汽車維修證明
    書、行通租賃汽車出租單在卷足稽（見原審卷第80頁至第81
    頁、第155 頁）。審酌被上訴人以登記在其配偶名下之車輛
    作為日常交通工具，故於該車送修期間，需要相同種類之汽
    車作為代步工具，實與常情相符，準此，被上訴人請求上訴
    人賠償其因不能使用被上訴人車輛所受之租車代步費用損害
    共計3 萬6,800 元，亦屬有據。
　⑵至上訴人另抗辯被上訴人於國定假日之租車費用不應計入云
    云（見本院卷第127頁），然被上訴人車輛本得作為被上訴
    人日常生活使用，並無區分工作日或假日之必要，是上訴人
    此部分抗辯，顯無可取。
　3.車輛交易價值貶損：7萬元。
  ⑴按損害賠償之目的在於填補所生之損害，其應回復者，並非
    原有狀態，而係損害事故發生前之應有狀態，自應將事故發
    生後之變動狀況悉數考慮在內。故於物被毀損時，被害人除
    得請求修補或賠償修復費用，以填補技術性貶值之損失而回
    復物之物理性原狀外，就其物因毀損所減少之交易價值，亦
    得請求賠償，以填補交易性貶值之損失而回復物之價值性原
    狀（最高法院101年度台上字第88號判決意旨參照）。
  ⑵被上訴人主張被上訴人車輛因系爭事故受有價值減損之損害
    乙節，經原審將被上訴人車輛送台灣區汽車修理工業同業公
    會鑑定，鑑定結果認被上訴人車輛於事故發生前之價值約為
    68萬元，事故發生後被上訴人車輛之價值約為61萬元，減損
    價值約7萬元等情，有台灣區汽車修理工業同業公會108年10
    月30日台區汽工（宗）字第108280號函在卷可證（見原審卷
    第111頁），是被上訴人請求上訴人賠償交易價值貶損7萬元
    ，即屬有據。
  4.從而，被上訴人得主張之損害總額為17萬3,527元（計算式
    ：修車費用6萬6,727元＋代步費用3 萬6,800 元＋車輛交易價
    值貶損7萬＝17萬3,527元。
  ㈣被上訴人是否與有過失：
　1.上訴人復辯稱：系爭事故發生當時被上訴人是緊急煞車，導
    致其不及閃避，被上訴人對於系爭事故之發生，亦與有過失
    ，故應減輕其損害賠償責任云云。
　2.按損害之發生或擴大，被害人與有過失者，法院得減輕賠償
    金額，或免除之，民法第217 條第1 項固有明文。然查，經
    本院勘驗系爭事故發生時上訴人之行車紀錄器錄影畫面，結
    果如下：
　⑴此為上訴人之行車紀錄器錄影畫面，從畫面中可看出自影片
    時間2 分21秒起，上訴人及被上訴人均駕駛車輛行駛在高速
    公路內側車道，被上訴人車輛為前車，上訴人車輛為後車。
　⑵影片時間2 分29秒處，被上訴人車輛之前車煞車燈先亮起，
    被上訴人車輛煞車燈隨之亮起，逐漸減速；被上訴人車輛煞
    車燈亮起時，上訴人車輛與被上訴人車輛距離尚約有3 個車
    身，然未見上訴人有減速之舉，且車內有人聲對話。
　⑶影片時間2 分33秒處，上訴人車輛因而自後方直接撞擊被上
    訴人車輛，撞擊後上訴人車輛內有人尖叫。
    等節，有本院110年10月21日勘驗筆錄附卷足查（見本院卷
    第126頁），堪認系爭事故發生時，兩造均駕駛車輛在內側
    車道行駛，被上訴人車輛為前車，上訴人車輛則為後車，行
    進過程中被上訴人車輛之前方車輛有煞車之情形，導致被上
    訴人亦須煞車以為因應，然上訴人在被上訴人車輛之煞車燈
    亮起時，卻無任何減速等反應措施，致直接自後方追撞被上
    訴人車輛。是系爭事故之肇因，顯係上訴人未注意車前狀況
    ，並隨時採取必要之安全措施所致，被上訴人部分則未見任
    何注意義務之違反。況本件經送桃園市政府車輛行車事故鑑
    定會鑑定，鑑定結果亦認被上訴人車輛行經肇事地點隨前方
    車輛減速，且屬上訴人車輛之前車，路權優先，無肇事因素
    等情（見原審卷第143頁及背面），更臻明確。是上訴人辯
    稱被上訴人亦與有過失云云，尚乏實據。
五、綜上所述，被上訴人依侵權行為、債權讓與之法律關係，請
    求上訴人給付17萬3,527元，為有理由，應予准許。原審為
    上訴人敗訴及依職權宣告假執行之判決，並無不合。上訴人
    仍執前詞，指摘原判決此部分不當，求予廢棄改判，為無理
    由，應駁回其上訴。
六、本件事證已臻明確，兩造其餘攻擊防禦方法及所提之證據，
    經審酌核與判決之結果不生影響，爰不逐一論述，併此敘明
    。
七、據上論結，本件上訴為無理由，判決如主文。
中　　華　　民　　國　　111 　年　　3 　　月　　4 　　日
                  民事第四庭  審判長法  官  游智棋
　　　　　　　　　
                                    法　官　林常智
　　　　　　　　　　　　　　　　　　
                                    法　官　傅思綺
正本係照原本作成。
本判決不得上訴。
中　　華　　民　　國　　111 　年　　3 　　月　　4 　　日
                                    書記官  康馨予